最高法院刑事判決　　　　　　　　　 110年度台上字第5455號
上　訴　人　林政緯 
上列上訴人因違反毒品危害防制條例案件，不服臺灣高等法院中
華民國110年4月15日第二審判決（110年度上訴字第299號，起訴
案號：臺灣臺北地方檢察署108年度偵字第29102號），提起上訴
，本院判決如下：
    主  文
上訴駁回。
    理  由
一、按刑事訴訟法第377 條規定，上訴於第三審法院，非以判決
    違背法令為理由，不得為之。是提起第三審上訴，應以原判
    決違背法令為理由，係屬法定要件。如果上訴理由書狀並未
    依據卷內訴訟資料，具體指摘原判決不適用何種法則或如何
    適用不當，或所指摘原判決違法情事，顯與法律規定得為第
    三審上訴理由之違法情形，不相適合時，均應認其上訴為違
    背法律上之程式，予以駁回。
二、本件原判決維持第一審論處上訴人林政緯共同販賣第三級毒
    品1罪刑、販賣第三級毒品4罪刑（即如原判決附表編號1至5
    所示）之判決，駁回上訴人在第二審之上訴，已載敘其所憑
    之證據及憑以認定之理由。所為論斷，核無悖於論理法則與
    經驗法則，且有卷內證據資料可資覆按。
三、按刑之量定，係實體法上賦予法院得依職權自由裁量之事項
    ，苟已以行為人之責任為基礎，並斟酌刑法第57條各款所列
    情狀，在法定刑度內，酌量科刑，無偏執一端，致明顯失出
    失入情形，即不得任意指摘為違法，以為第三審上訴之理由
    。查原判決已說明第一審判決就上訴人所犯各罪，均依修正
    前毒品危害防制條例第17條第2 項規定減輕其刑後，以上訴
    人之責任為基礎，審酌其明知毒品之危害甚鉅，仍販賣第三
    級毒品愷他命以牟利之惡性；惟念其始終坦承犯行之態度，
    販賣毒品之數量、約定及已收取之對價非鉅；兼衡其犯罪動
    機、目的、手段及毒品種類，暨於審理中自陳自小父母離異
    ，3 歲後再無見過母親，家中仰賴父親經營小本生意維生，
    且求職不順，但案發前曾在餐飲業工作，目前尚有父親、祖
    母待其撫養之家庭生活、經濟狀況及自述之教育程度等一切
    情狀，就上訴人所犯各罪，分別為刑之量定，並定應執行刑
    為有期徒刑4年4月，所處之刑及所定應執行刑，既未逾越法
    定刑度，亦無違背罪刑相當原則之情事，尚稱妥適，而予維
    持等旨。核屬原審刑罰裁量職權之適法行使，既未濫用權限
    ，自不得任意指為違法。又是否適用刑法第59條規定予以酌
    量減輕其刑，法院本屬有權斟酌決定，當事人自不得以法院
    未予上開酌減其刑之寬典，即執為第三審上訴之理由。況原
    判決已敘明上訴人本件所為何以無適用刑法第59條規定酌減
    其刑之理由，亦無違法可指。
四、上訴意旨仍執陳詞，並謂：第一審考量伊於偵、審中均坦承
    犯行，因依毒品危害防制條例第17條第2 項規定予以減輕，
    並就伊所犯各罪定應執行刑如前所述；然第一審未逐一考量
    刑法第57條各款，諸如伊之犯罪動機、目的，更未審酌本案
    是否確無刑法第59條所規定顯可憫恕之情狀，原判決未詳究
    及此，即認第一審判決並無違誤，實屬率斷。又依伊之犯罪
    動機、目的及生活狀況，包括伊家中經濟狀況不佳、父親以
    擺攤維生，收入有限，復因勞累過度致胃潰瘍、大腸炎，祖
    母身體狀況亦不佳；伊因不忍父親勞累，亟欲減輕家中負擔
    ，然因僅國中肄業致求職不順，一時失慮鑄下大錯。目前伊
    祖母因年老退化無法自理，父親近日又因跌倒撞傷腦部致腦
    溢血，2 人均賴伊照顧，伊目前接替父親之擺攤工作，生活
    穩定，且可照顧家人。再者，伊本案之犯罪手段平和，交易
    數量甚微，獲利僅有新臺幣12,050元，所生危害非鉅，犯後
    態度良好。基上，伊所為實有情堪憫恕之處，原審未適用刑
    法第59條酌減其刑，顯有違誤，請審酌以上各情，依該規定
    酌減其刑云云，係對原審量刑職權之合法行使及已於判決理
    由內說明之事項，徒憑己見漫事指摘，難認已符合首揭法定
    之上訴要件。
五、綜上所述，應認本件上訴違背法律上之程式，予以駁回。又
    本院為法律審，且本件係從程序上予以駁回，上訴人請求本
    院依刑法第59條酌減其刑，自無從審酌，附此敘明。
據上論結，應依刑事訴訟法第395條前段，判決如主文。
中    華    民    國   110    年    9     月    29    日
                  刑事第五庭審判長法  官  吳  信  銘  
                                  法  官  梁  宏  哲  
                                  法  官  沈  揚  仁  
                                  法  官  蔡  廣  昇  
                                  法  官  何  菁  莪  
本件正本證明與原本無異
                                  書記官
中    華    民    國   110    年    10    月    12    日